【裁判字號】    90,台上,6645
【裁判日期】    901101
【裁判案由】    常業重利
【裁判全文】
最高法院刑事判決                                九十年度台上字第六六四五號
    上  訴  人  甲○○
右上訴人因常業重利案件，不服台灣高等法院台南分院中華民國八十八年八月三十一
日第二審判決（八十八年度上訴字第一一七四號，起訴案號：台灣嘉義地方法院檢察
署八十八年度偵字第二四八五號），提起上訴，本院判決如左：
    主  文
上訴駁回。
    理  由
按刑事訴訟法第三百七十七條規定，上訴於第三審法院，非以判決違背法令為理由，
不得為之。是提起第三審上訴，應以原判決違背法令為理由，係屬法定要件。如果上
訴理由狀並未依據卷內訴訟資料，具體指摘原判決不適用何種法則或如何適用不當，
或所指摘原判決違法情事，顯與法律規定得為第三審上訴理由之違法情形，不相適合
時，均應認其上訴為違背法律上之程式，予以駁回。本件上訴意旨略稱：(一)上訴人前
後僅借款予楊秀足二次，共為新台幣（下同）十萬元，而楊秀足則僅償還三萬元，上
訴人並無已向楊秀足收取利息約十八萬二千元之事實，原審未予查明。(二)本件第一審
諭知上訴人緩刑，原審對同一證據，又認第一審宣告緩刑為不當，理由矛盾云云。
惟查：原判決綜核上訴人之自白，被害人楊秀足之指訴，扣案空白本票等證據，並參
酌全案卷證資料，本於事實審法院推理之作用，認定上訴人有常業重利之犯行，已詳
細說明其採證認事之理由，所為論斷，亦俱有卷內資料可資覆按，從形式上觀察，並
無違背法令之情形。上訴意旨對原審之論斷，究係違背如何之經驗法則或論理法則，
亦未依據卷內資料為具體之指摘。上訴意旨(一)徒以其僅借款二次予楊秀足，楊秀足則
僅償還三萬元，並無已向楊秀足收取利息約十八萬二千元云云，據以指摘原判決違法
，係以自己之說詞為單純之事實上爭辯，依首開說明，自非適法之第三審上訴理由。
至上訴意旨(二)所指，按本件第一審判決後，係由檢察官以第一審判決諭知緩刑不當，
為上訴人之不利益提起第二審上訴（上訴人並未上訴），原審審理結果，認檢察官之
上訴為有理由，撤銷第一審判決，另行改判，於理由內已說明「被告（上訴人）於八
十年（民國）間已因妨害公務案件而曾受有期徒刑以上刑之執行完畢，已見緩刑之宣
告尚不足以令其警惕，加以地下錢莊對社會治安之危害甚大，被告不單為地下錢莊之
經營，且以恐嚇之手段討債，手段更不足取，若再為緩刑之諭知，實難期其確能改過
遷善，因而原審（第一審）為緩刑之諭知，殊有未當，檢察官上訴意旨，認原判決諭
知緩刑不當，為有理由」等語（原判決第三頁第八行至第十二行），依其上開論述觀
之，理由並無矛盾。況事實、理由，乃論罪科刑之依據，並非宣告緩刑之要件，上訴
意旨此部分所指，亦嫌誤會。綜上所述，本件上訴意旨所指，與法律規定得為第三審
上訴理由之情形不相適合，其上訴違背法律上之程式，應予駁回。其牽連犯恐嚇危害
安全罪部分，核屬刑事訴訟法第三百七十六條第一款所列之案件，依該法條規定，既
經第二審判決，不得上訴於第三審法院，牽連之重罪（常業重利）部分，上訴人之上
訴既不合法，無從為實體上判決，輕罪（恐嚇危害安全）部分，自亦無從適用審判不
可分之原則，併為實體上之審判，亦應從程序上予以駁回。
據上論結，應依刑事訴訟法第三百九十五條前段，判決如主文。
中      華      民      國     九十     年     十一     月      一      日
                              最高法院刑事第二庭
                                  審判長法官  莊  來  成
                                        法官  謝  俊  雄
                                        法官  白  文  漳
                                        法官  蘇  振  堂
                                        法官  邵  燕  玲
      右正本證明與原本無異
                                              書  記  官
中      華      民      國     九十     年     十一     月      八      日
                                                                        Ｒ


司法院資訊處製作；財團法人民間司法改革基金會備份。
